【裁判字號】    89,訴,95
【裁判日期】    890824
【裁判案由】    偽造文書等
【裁判全文】
臺灣苗栗地方法院刑事判決                            八十九年度訴字第九五號
    公訴人  台灣苗栗地方法院檢察署檢察官
    被  告  己○○
右列被告因竊盜案件，經檢察官提起公訴（八十八年度偵緝字第二０三號），本院判
決如左：
    主  文
己○○竊盜，處有期徒刑肆月。
    事  實
一、己○○因乙○○於民國（下同）八十七年八月二十三日，欲委託甲○○（經台灣
    苗栗地方法院檢察署檢察官以八十七年度偵字第五二八九號為不起訴處分確定）
    出售其所有而信託登記於張道臺名下之苗栗縣銅鑼鄉○○○段一二七、一二七之
    三、一二七之四、一一三之四、一一三之五地號等五筆土地（下稱系爭土地），
    乃書立授權書載明「授權人張道臺，茲因事忙，特委任○○○（空白）全權處理
    本人所有座落苗栗縣銅鑼鄉○○○段○○（空白）小段地號共一二七、一二七之
    三、一二七之四、一一三之四、一一三之五筆土地，連同地上物之一切一併全權
    授權處理，授權內容：八十七年八月二十三日至八十七年十一月二十三日止。立
    授權人：乙○○（實所有權人）、身分證字號：Ｚ000000000、戶籍住
    址：苗栗市○○路一四九二號」等未載明受委任人之授權書後，交付甲○○處理
    出售前揭土地事宜，甲○○將前揭授權書交予丙○○（經台灣苗栗地方法院檢察
    署檢察官以八十七年度偵字第五二八九號為不起訴處分確定），丙○○再將之轉
    交與己○○，詎己○○於取得前揭授權書後，見有機可乘，竟基於意圖為自己不
    法所有之犯意，以每日新台幣（下同）一千八百元之代價雇用不知情之戊○○、
    詹鉛菖等人於同年九月十一日（起訴書誤載為十日）起以兩部怪手、八部砂石車
    盜取乙○○所有前揭土地之砂石，得手後將之運往不詳地點。嗣於同年九月十二
    日上午，己○○所僱請之八輛砂石車（起訴書誤載為五輛）自前揭處所載妥砂石
    業已駛離時，經乙○○查覺隨即報警攔檢查獲。
二、案經乙○○訴請台灣苗栗地方法院檢察署檢察官偵查起訴。
    理  由
一、訊據被告己○○矢口否認有何盜採砂石犯行，辯稱：丙○○於八十七年七月間經
    甲○○授權買賣前揭土地後，即詢問伊有無興趣以六十萬元購買，伊前往現場視
    察後，向丙○○表示，為提高該地之經濟價值宜於買賣前先進行整地，丙○○隨
    後向伊表示地主原則上同意伊所提之整地方案，伊隨即準備上載「連同地上物之
    一切一併全權處理」等字樣之空白授權書，交丙○○轉交予地主乙○○簽名，迨
    丙○○將經地主乙○○簽名之前揭授權書交予伊後，伊始認為手續完備，而於同
    年九月十一日委請戊○○承作整地事實，伊並無盜採砂石云云。惟查，右揭事實
    業據告訴人乙○○於偵查中（見台灣苗栗地方法院檢察署八十七年度他字第五一
    八號其他卷宗第二頁正、反面）及審判中（見本院八十九年五月十八日調查筆錄
    ）指訴綦詳，並有土登記簿、地籍謄本、現場照片三張在卷可稽，被告己○○雖
    辯稱：前揭空白授權書上記載「連同地上物之一切一併全權處理」等字樣，即已
    明確表達授權整地之意，惟告訴人乙○○陳稱：「瞭解，但授權書是買賣土地用
    ，不是用來整地，因地上種有玉米，不能整。共三百多坪，種了約一百五十坪，
    剛剛照片上所示大水坑上面就種有玉米。」等語，經核與證人甲○○證稱：「（
    問：當初有無授權羅（指被告己○○）、黃（指證人丙○○）二人整地？）沒有
    ，我是與黃寫過授權買賣部份，因黃稱他有買主。」（見台灣苗栗地方法院檢察
    署八十八年度偵緝字第二０三號偵查卷宗第三十三頁正面）等語相符，復經證人
    丙○○證述：「（問：你有告訴己○○可以採砂石？）沒有。」（建台灣苗栗地
    方法院檢察署八十七年度偵字第五二八九號偵查卷宗第十九頁反面）「（問：為
    何將授權書交給己○○？）是因他說有人要買那土地，沒有叫他去整地，買主是
    何人我不知道。（問：事先知否他去開挖那塊地？）不知道，事後才知道，當初
    是授權他買賣該土地。」（見前揭偵緝字第二０三號偵查卷宗第三十二頁正、反
    面）「那天他（指被告己○○）有去找我，我沒有提出說，那可以整地，我拿給
    己○○時，有對他說先買賣再整地，我沒有以同樣方式拿授權書給己○○去整地
    ，以前有三筆土地交羅整地。」「（問：簽授權書有否先買賣才可再整地的前提
    ？）我有對展（指被告己○○）說買賣完才可以整地．．．。」「（問：羅要去
    整地你可知道？實情如何？）我事後才知道，我有對羅講過，若要整地預先對張
    先生講，整地的事羅沒有跟我談過，所以我不知道。」（以上均見本院八十九年
    六月八日調查筆錄）等語明確，是被告己○○所辯伊透過丙○○經地主乙○○授
    權於系爭土地上進行整地等云，即予事實不符，委無足採。退步言之，縱前揭授
    權書上「連同地上物之一切一併全權處理」等字樣足以使被告己○○誤會地主乙○○已同意授權伊進行整地，然查前揭土地面積約有三百坪，現場已長滿雜草，
    尾端有一處窪地深約一米，寬五平方公尺業經台灣苗栗地方法院檢察署檢察官至
    現場勘驗屬實，製有勘驗筆錄及現場相片四幀在卷足憑，另證人即至現場取締之
    苗栗縣警察局員警丁○○於本院審理中亦證稱：「．．．現場有卡車、怪手一部
    ，怪手司機已不在，卡車有五六部，我們進出時在路上有遇到一部載在車上的怪
    手，現場沒有人承認是怪手司機，我攔下的砂石車排在砂石場的卡車有八部，至
    少有八部，也都把他們的證件收下。（問：現場所挖的洞有多深？其他情形？）
    深度有兩、三個人高，面積大小不一的洞有好幾個，．．．我們到時發現第一部
    卡車已快到出口，且載有砂石已到中平橋了，便道上所鋪的砂石，就是就地取材
    來鋪設的而已。」等語（見本院八十九年六月二十三日調查筆錄），供明系爭土
    地當時確有怪手一部及砂石車多部，但卻無人敢承認係怪手司機之心虛心態；另
    證人即受被告己○○委託於現場指揮之戊○○雖證稱：「．．．當時在車上的砂
    石就是要填平那些坑洞鋪路，有五、六台車的砂石要鋪外面的道路，．．．，我
    要把那些土能調出來的就儘量剩下來，那坑洞（至現場相驗相片中之坑洞）約為
    五六台車的量，載出到馬路那邊．．．，挖土的目的是要去填道路，但要填的地
    方距離現場約有六、七公里，他（指被告己○○）大概對我講過在銅鑼工業區那
    邊有朋友在挖地下室，可以把那些土載回來填。」等語，指稱在系爭土地挖取砂
    石目的在鋪設進出道路，附和被告之說詞，然經隔離訊問挖取砂石整地之細節，
    證人戊○○宣稱被告交代可至銅鑼工業區載土回填，被告己○○對此則陳稱，沒
    有對他（指證人戊○○）講到裡載土方等云，兩人就有關整地之重要事項「回填
    土方來源」供詞互不一致。則事實果如被告所辯在系爭土地挖取砂石係為整地，
    衡情既有挖取當有回填，而證人戊○○既為被告所僱請之現場總指揮，兩人焉有
    僅就挖取商量未就回填交代之理？顯見證人戊○○前開挖取砂石鋪設道路附和被
    告之說詞與事實不符，乃袒護被告之詞，無足憑信，且被告果真要進行整地工程
    ，衡諸常情，僅將該地整平以土覆蓋即可，本無深挖深達一米，寬約五平方公尺
    深坑後運載五、六台車砂石舖設六、七公里外道路之必要。另被告亦始終無法提
    供回填土方之明確來源，則被告雖辯稱係整地，然對於為何挖取砂石舖設六、七
    公里外道路及如何回填等重要事項卻始終無法說明，益見被告所辯挖取砂石係為
    整地等云，顯係事後飾卸之詞，不足採信。本件事證明確，被告己○○假整地之
    名，行盜採砂石之犯行，洵堪認定，應依法論科。
二、核被告己○○所為，係犯刑法第三百二十條第一項之竊盜罪。爰審酌被告為圖小
    利，利用被授權出售土地之機會，假整地之名行盜採砂石之實，犯罪後猶否認犯
    行，惟事後已回填部份土地，然尚存有部份缺陷，及其犯罪之手段、所生危害等
    一切情狀，量處如主文所示之刑，以示儆懲。
三、公訴意旨另認：被告己○○因告訴人乙○○於民國（下同）八十七年八月二十三
    日，欲委託甲○○出售其所有而信託登記於張道臺名下之苗栗縣銅鑼鄉○○○段
    一二七、一二七之三、一二七之四、一一三之四、一一三之五地號等五筆土地，
    乃書立前揭未載明受委任人之授權書後，交付甲○○處理出售前揭土地事宜，甲○○將前揭授權書交予丙○○，丙○○再將之轉交與己○○，詎己○○於取得前
    揭授權書後，明知未受合法委任，且並無代為出售土地之意，竟即在前揭授權書
    上「特委任」欄上，自行填入「己○○身分字號：Ｚ000000000號戶籍
    住址：苗栗縣頭屋鄉○○村○○路三巷七號」，使該文書外觀上成為乙○○授權
    己○○全權處理右揭土地之虛偽文書，足以生損害於告訴人乙○○對於右揭土地
    之支配權，己○○復持右揭授權書向不知情之戊○○、詹鉛菖等人行使，使渠等
    誤以為被告己○○具有合法權限，而同意受僱於被告，並乘乙○○未在右揭土地
    看管之際，自八十七年九月十一日（起訴書誤載為九月十日）起，於右揭土地開
    挖砂石，因認被告己○○此部份之行為另涉有刑法第二百十六條、第二百十條之
    行使偽造私文書罪嫌等語。訊據被告堅詞否認此部份犯行，辯稱：前揭授權書是
    丙○○交給伊，前揭授權書之受任人欄為空白，空白授權之意思，乃已預見持有
    該授權書之人得主張為被授權人，丙○○既已交付前揭授權書予伊，伊持有該授
    權書，即係被授權之人，則將姓名年籍住所等事項填入受任人欄內，與授權意旨
    相符，並無偽造可言等語。查，前揭授權書確係證人丙○○交予被告己○○等情
    ，業據告訴人於偵查中所自陳（見前開他字第五一八號其他卷宗第三十八頁背面
    頁），並經證人甲○○、丙○○於本院審理中證述屬實（見本院八十九年六月八
    日調查筆錄），按前揭授權書立授權人部份既係告訴人乙○○所親自簽名，該授
    權書關於受任欄人部份又係空白，則該空白授權之意思，乃持有該授權書者均得
    主張為被授權人，又前揭授權書既係經告訴人乙○○簽名後由證人丙○○交予被
    告己○○，被告合法持有該授權書後，自得主張為被授權人，從而其將姓名年籍
    住所等事項填入受任人欄內，自與授權意旨相符，並無偽造可言，是其上開所為
    尚與刑法第二百十六條、第二百十條之構成要件有間，而難以該等罪名相繩。此
    外，本院復查並無其他積極證據足認被告有何行使偽造私文書之犯行，惟公訴人
    以為被告此部份之犯行與前揭有罪部份有裁判上一罪之關係，爰不另為無罪之諭
    知，併此敘明。
據上論斷，應依刑事訴訟法第二百九十九條第一項前段，刑法第三百二十條第一項、
，罰金罰鍰提高標準條例第一條前段判決如主文。
本案經檢察官吳義聰到庭執行職務
中      華      民      國      八十九      年      八    月  二十四    日
                                      臺灣苗栗地方法院刑事庭
                                          法  官  陳  鴻  斌
右正本證明與原本無異。
如不服本判決，應於判決送達後十日內，向本院提出上訴狀。
                                          書記官  陳  文  聰
中      華      民      國      八十九      年      八    月  二十四    日


司法院資訊處製作；財團法人民間司法改革基金會備份。
